【裁判字號】    99,事聲,67
【裁判日期】    990729
【裁判案由】    聲明異議
【裁判全文】
臺灣嘉義地方法院民事裁定              99年度事聲字第67號
異  議  人  乙○○
承  受  人  丙○○
相  對  人  甲○○
上列當事人間因強制執行事件，異議人對於中華民國99年7月7日
本院司法事務官所為之99年度司執字第5659號民事裁定聲明異議
，本院裁定如下：
    主  文
異議駁回。
聲明異議費用由異議人負擔。
    理  由
一、按當事人對於司法事務官處理事件所為之終局處分，得於處
    分送達後10日之不變期間內，以書狀向司法事務官提出異議
    。司法事務官認前項異議有理由時，應另為適當之處分；認
    異議為無理由者，應送請法院裁定之。法院認第1項之異議
    為有理由時，應為適當之裁定；認異議為無理由者，應以裁
    定駁回之，民事訴訟法第240條之4第1項至第3項定有明文。
    查本件聲明異議人就本院民事執行處司法事務官於民國99年
    5月28日以98年度司執助字第191號強制執行事件裁定駁回異
    議人強制執行聲請之民事裁定，聲明不服提起異議，是本院
    自應依法就民事執行處司法事務官所為之處分，審究異議人
    之異議有無理由，合先敘明。
二、本件異議意旨略以：民國88年修法後，法定抵押權應以登記
    為生效要件；本件地政機關僅為限制登記，未為法定抵押權
    之他項權利登記；綜上，丙○○既未有法定抵押權，自不具
    優先受償權，應與普通債權人比例受償，故不得以其債權直
    接抵銷應繳拍賣價金，而使其他普通債權人受有不利益等語
    。
三、經查，依本院96年度重訴字第83號確定判決主文所示，原債
    權人王州世對於甲○○所有系爭建物（本案執行標的物）有
    法定抵押權存在，且至遲於99年2 月25日地政機關即已將前
    開確定判決所示法定抵押權登記於其他登記事項中（詳見本
    院99年度司執字第5659號卷附建物登記第二類謄本所示），
    合先敘明。次按，民法第513 條法定抵押權登記或預為登記
    之修正理由，係為避免與定作人有授信往來之債權人，因不
    明該不動產有法定抵押權之存在而受不測之損害，是即便系
    爭建物因未為第一次所有權保存登記，致其地政登記上未有
    所有權及他項權利登記部，惟並無礙於地政機關所為前開公
    示登記之效力，此觀新法甚至承認尚未完成之不動產亦可預
    為法定抵押權登記可明。綜上，地政機關既已為法定抵押權
    之公示登記，自與異議人所稱僅有限制登記之指摘未合，又
    執行法院並無就實體爭執為判斷權限，故依地政登記及王州
    世與丙○○共同陳報債權讓與事實而認定承受人丙○○為法
    定抵押權人，難謂有何違誤，異議人執此對原裁定復為聲明
    異議，洵無理由。
四、依強制執行法第30條之1、民事訴訟法第240條之4第3項後段
    、第95條、第78條，裁定如主文。
中    華    民    國    99    年    7     月    29    日
                    民二庭法  官  陳思睿
以上正本係照原本作成。
如對本裁定抗告須於裁定送達後10日內向本院提出抗告狀，並應
繳納抗告費新台幣1,000 元。
中    華    民    國    99    年    7     月    29    日
                          書記官  張富

司法院資訊處製作；財團法人民間司法改革基金會備份。
